【裁判字號】    95,監,246
【裁判日期】    951213
【裁判案由】    選定禁治產人監護人
【裁判全文】
臺灣板橋地方法院民事裁定               95年度監字第246號
聲  請  人  丙○○
上列聲請人聲請選定禁治產人乙○○之監護人事件，本院裁定如
下：
    主    文
選定丙○○（女、民國○○年○ 月○○日生、身分證統一編號：Ｚ000
000000號）為禁治產人乙○○（女、民國○○年○ 月○○日生、身分
證統一編號：Ｚ000000000號）之監護人。
程序費用由聲請人負擔。
    理    由
一、本件聲請意旨略以：
（一）聲請人丙○○為乙○○之女，前曾具狀向台灣板橋地方法
      院檢察署聲請宣告乙○○為禁治產人，旋經上開檢察署向
      本院聲請宣告乙○○為禁治產人後，業經本院以95年度禁
      字第113 號裁定宣告乙○○為禁治產人，而乙○○目前在
      安養院療養，安養院照護費用則由市公所補助，相關照顧
      事宜由聲請人負責，惟尚有許多事情亟待處理，聲請人應
      可擔任禁治產人乙○○之監護人，以便照顧禁治產人乙○○及代為處理相關手續。
（二）因禁治產人乙○○之配偶魏羅漢、父親江董水、母親江藏
      均已死亡、其子魏良池亦於86年2 月19日死亡，而魏良池
      之子魏鴻達則患有中度智障，至聲請人之子甲○○亦患有
      中度精神分裂症，聲請人之女光璐目前就讀東華大學歷
      史系二年級。禁治產人乙○○與前夫黃郡隆育有一女黃水
      秀，因已失聯甚久，無法聯絡。聲請人雖通知乙○○之兄
      江振庭、弟江振裕召開親屬會議，協調或推舉聲請人擔任
      相對人之監護人，然其等均置之不理，是禁治產人乙○○
      並無民法第1111條第1 項所規定之法定監護人，且親屬會
      議會員不足法定人數，致無從依民法第1111條所定聲請由
      法院徵求親屬會議之意見選定禁治產人乙○○之監護人，
      為此依民法第1132條第2 項之規定，就該依法應經法院徵
      求親屬會議之意見選定監護人之事項，聲請法院處理，選
      定聲請人為禁治產人乙○○之監護人等語。
二、按禁治產人之監護人，依下列順序定之：(一)、配偶。(二)、父
    母。(三)、與禁治產人同居之祖父母。(四)、家長。(五)、後死之
    父或母以遺囑指定之人。不能依前項規定定其監護人時，由
    法院徵求親屬會議之意見選定之，民法第1111條定有明文。
    依上開規定，於禁治產人無法定順序之監護人時，得由法院
    依聲請就適當之人選定為監護人。惟親屬會議不能召開或召
    開有困難時，依法應經親屬會議之事項，由有召集權人聲請
    法院處理之，民法第1132條第2 項另定有明文。
三、經查：
（一）聲請人主張其為乙○○之女兒，前曾具狀向台灣板橋地方
      法院檢察署聲請宣告乙○○為禁治產人，旋經上開檢察署
      向本院聲請宣告乙○○為禁治產人後，業經本院以95年度
      禁字第113 號裁定宣告乙○○為禁治產人等情，業據聲請
      人提出本院上開裁定影本及戶籍謄本為證，並經本院依職
      權調閱該禁治產事件卷宗查明無訛，自應認為真實。
（二）聲請人主張禁治產人乙○○之配偶魏羅漢、父親江董水、
      母親江藏均已死亡、其子魏良池亦於86年2 月19日死亡，
      而魏良池之子魏鴻達則患有中度智障，聲請人之子甲○○
      亦患有中度精神分裂症，聲請人之女光璐目前就讀東華
      大學歷史系二年級。禁治產人乙○○與前夫黃郡隆育有一
      女黃水秀，因已失聯甚久，無法聯絡。聲請人雖通知乙○○之兄江振庭、弟江振裕召開親屬會議，協調或推舉聲請
      人擔任相對人之監護人，然其等均置之不理，是禁治產人
      乙○○並無民法第1111條第1 項所規定之法定監護人，且
      親屬會議會員不足法定人數，致無從依民法第1111條所定
      聲請由法院徵求親屬會議之意見選定禁治產人乙○○之監
      護人等情，業據聲請人提出戶籍謄本、除戶戶籍謄本、親
      屬系統表、甲○○及魏鴻達之中華民國身心障礙手冊影本
      、照片等件為證，堪信為真實。
（三）聲請人主張乙○○目前在安養院療養，安養院照護費用則
      由市公所補助，相關照顧事宜由聲請人負責之事實，業據
      聲請人提出台北縣土城市低收入戶證明書為證，並經證人
      即聲請人之已過世同居人之子錫宏於本院審理時證稱：
      「（問：相對人目前情形如何？）相對人因車禍住在安養
      院，情形沒有好轉，行動不便、偶爾會清醒」、「（問：
      你平常有去看相對人嗎？）之前有」、「（問：目前是何
      人在安排照顧相對人之相關事宜？）由聲請人安排」、「
      （問：相對人有無其他親屬協助處理相對人的照顧事宜？
      ）沒有」、「（問：相對人有無其他親屬有能力來協助處
      理照顧相對人的事宜？）沒有」、「（問：據你所知他的
      親戚狀況是如何？）聲請人有兩個孩子，其中一人有點弱
      智，另一人就讀大學也沒能力，而相對人之孫魏鴻達是智
      障，相對人的哥哥、弟弟都已經很老了，也沒有能力」、
      「（問：相對人還有無其他親屬？）還有她與前夫所生之
      女，住在嘉義鄉下，但我們很久沒有聯絡」、「（問：聲
      請人的女兒或其他親人是否同意由聲請人來擔任相對人的
      監護人？）他的女兒跟兒子都同意」、「（問：你認為聲
      請人適不適合擔任相對人的監護人？）適合」、「（問：
      聲請人有無通知相關親屬來討論相對人監護人歸屬事宜？
      ）找的話人家也不會理」等語（參見本院95年10月19日非
      訟事件筆錄）。且聲請人前確具狀向台灣板橋地方法院檢
      察署聲請宣告乙○○為禁治產人，經上開檢察署向本院聲
      請宣告乙○○為禁治產人後，聲請人復至本院應訊接受調
      查，並繳交禁治產鑑定費用，此亦經本院依職權調取該禁
      治產事件卷宗查閱屬實，足認聲請人主張之事實，堪信為
      真實。
四、按禁治產人之監護人為受監護人之利益，應按受監護人之財
    產狀況，護養療治其身體，民法第1112條定有明文。本件聲
    請人既為禁治產人乙○○之女，並有意願擔任禁治產人乙○○之監護人，且依卷附聲請人提出之土地暨建物所有權狀、
    存摺影本等件以觀，聲請人有相當之經濟能力，而禁治產人
    乙○○僅有少數親屬，平日均由聲請人負責照顧適宜，本院
    審酌此等情狀，認聲請人應有監護禁治產人乙○○之能力，
    並適於任之，由聲請人任監護人，符合禁治產人乙○○之最
    佳利益。從而，聲請人聲請本院選定聲請人本人為禁治產人
    乙○○之監護人，洵屬正當，應予准許。
五、依非訟事件法第21條第1 項前段，裁定如主文。
中    華    民    國    95    年    12    月    13    日
                  家事法庭  法  官  郭光興
以上正本係照原本作成。
如對本裁定抗告須於裁定送達後10日內向本院提出抗告狀，並應
繳納抗告費新臺幣1,000元。
中    華    民    國    95    年    12    月    13    日
                            書記官  翁子婷


司法院資訊處製作；財團法人民間司法改革基金會備份。
